【裁判字號】    90,交上易,55
【裁判日期】    900315
【裁判案由】    過失傷害
【裁判全文】
臺灣高等法院臺南分院刑事判決                九十年度交上易字第五五號   Ｃ
      上  訴  人
      即  被  告  甲  ○  ○
右上訴人因過失傷害案件，不服臺灣臺南地方法院八十九年度交易字第六四三號中華
民國八十九年十一月二十一日第一審判決（起訴案號：臺灣臺南地方法院檢察署八十
九年度偵字第一０八六六號），提起上訴，本院判決如左：
      主      文
原判決撤銷。
甲○○因過失傷害人，處拘役貳拾日，如易科罰金，以佰元折算壹日。
      事      實
一、甲○○於民國八十九年八月二十五日下午一時四十四分許，駕駛車牌號碼ＴＯ－
    六七七六號自小客車，沿臺南市○○路由北向南方向行駛，行經該路與某尚未命
    名之道路且未設置任何交通號誌之交岔路口時，本應注意車輛行駛時，駕駛人應
    注意車前狀況，並隨時採取必要之安全措施，而依當時天候晴、柏油路面乾燥、
    無缺陷、無障礙物、視距良好，並無不能注意之情事，竟疏未注意車前狀況，並
    隨時採取必要之安全措施，適丙○○飲酒後（吐氣所含酒精成分為０．四五毫克
    ）騎乘車牌號碼ＶＡＶ－０三六號機車沿該未命名之道路由東往西方向行駛，行
    至該交岔路口時，亦疏未注意支線道車應暫停讓幹線道車先行，致甲○○所駕自
    小客車車頭在交岔路中撞擊丙○○所騎乘機車之右後側，丙○○人車倒地，丙○
    ○因而受有右前臂三×四公分、一×二公分、一×一公分三處擦傷及左足一×一
    公分一處擦傷。甲○○於肇事後，在未為有偵查權限之機關或公務員發覺前，即
    向接獲報案前往現場處理之臺南市警察局交通隊警員自首，並接受裁判。
二、案經丙○○訴由臺南市警察局第五分局報請臺灣臺南地方法院檢察署檢察官偵查
    起訴。
      理      由
一、訊據上訴人即被告甲○○對於右揭時、地駕自小客車撞擊告訴人丙○○所騎乘機
    車肇事等事實供認不諱，核與告訴人於警訊時指訴之情節相符，並有道路交通事
    故調查報告表一份及現場照片七張、告訴人機車車損照片五張、被告車損照片三
    張附於偵查卷足資佐證。又告訴人確因本案車禍致受有如事實欄所載之傷害，亦
    有財團法人奇美醫院出具之診斷證明書影本一份附於偵查卷可稽。
二、被告辯稱：當時其駕車之時速未超過四十公里等語。查被告於警訊時供稱：其沿
    北成路快車道由北向南行駛，時速約公里等語；於偵查中供稱：當時其車速約
    時速五、六十公里，行近交岔路口都是那種速度等語。被告對於其駕車之時速先
    後供述不一，惟依前開道路交通事故調查報告表事故現場圖所示，被告所駕車右
    煞車痕為一一．三公尺，左煞車痕為三．七公尺，平均為七．五公尺，參諸汽車
    煞車距離、行車速度及道路摩擦係數對照表，在使用一至三年或三年以上之柏油
    路面行駛，煞車痕七．五公尺，其車速每小時均未超過四十公里，有該對照表一
    份附於本院卷足憑，被告所辯當時其駕車之時速未超過四十公里，尚可採信。
三、被告辯稱：當時其駕車行駛於幹線道，告訴人騎乘機車行駛於支線道，告訴人之
    支線道車未暫停讓幹線道之其所駕車先行等語。查從前開道路交通事故調查報告
    表事故現場圖觀之，被告駕車行駛於臺南市○○路寬一三．五公尺之幹線道，告
    訴人所騎乘機車係行駛於尚未命名寬八．四公尺之支線道，被告所駕車未進入交
    岔路口前三．三公尺，開始煞車，肇事後向南斜停於直行已通過交岔路之前方慢
    車道與快車道之分道線上，車後距交岔路口十二公尺，告訴人所騎乘機車肇事後
    向西斜停於直行已通過交岔路之前方對向快車道上，機車後輪距交岔路口三．五
    公尺，距交岔路中刮地痕起點六公尺，足見告訴人騎乘機車，未遵守道路交通安
    全規則第一百零二條第一項第二款，支線道車應暫停讓幹線道車先行之規定，暫
    停讓被告之幹線道車先行，被告所辯當時告訴人之支線道車未暫停讓幹線道之其
    所駕車先行，亦堪採信。
四、按汽車行駛時，駕駛人應注意車前狀況，並隨時採取必要之安全措施，道路交通
    安全規則第九十四條第三項定有明文。被告駕駛自小客車行經右開無交通號誌之
    肇事交岔路口時，於未進入交岔路口前三．三公尺，才開始煞車，已如前述，足
    見未遵守前開規定，注意車前狀況，並隨時採取必要之安全措施，而肇事當時天
    候晴、柏油路面乾燥、無缺陷、無障礙物、視距良好，並無不能注意之情事，竟
    疏未注意，而煞避不及，其車頭撞擊告訴人之機車右後側，致告訴人人車倒地受
    有右開傷害，被告之行為有過失甚明。被告所辯告訴人酒後駕車，車速很快，其
    沒有辦法防範云云，尚非可採。告訴人飲酒後，經酒精測試其吐氣所含酒精成分
    為０．四五毫克，有告訴人之酒精測試表一份附於偵查卷可按，已超過道路交通
    安全規則第一百一十四條第二款，汽車駕駛人飲酒後其吐氣所含酒精成份超過每
    公升０‧二五毫克以上者，不得駕車之規定，且告訴人騎乘機車，未遵守道路交
    通安全規則第一百零二條第一項第二款，支線道車應暫停讓幹線道車先行之規定
    ，貿然行使右開交岔路口，致與被告所駕自小客車相撞，而發生本案車禍，告訴
    人亦有過失。本案車禍責任，經本院送臺灣省臺南區車輛行車事故鑑定委員會鑑
    定結果，雖認為被告駕駛小客車行經無號誌岔路口，未注意車前狀況，惟認其「
    超速行駛」，則尚有未洽；又雖亦認告訴人酒醉駕駛輕機車，行經無號誌岔路口
    ，惟認為「其行向為，左方車未讓右方車先行」云云，亦有未合，有該會九十年
    二月九日南鑑字第九０００三三號函所附鑑定意見書一份附於本院卷足參。告訴
    人雖與有過失，惟被告亦有過失，仍不能解免其刑責，告訴人之傷害既係被告之
    過失行為所致，被告過失行為與告訴人之受傷間，顯有相當因果關係，事證明確
    ，被告過失犯行堪以認定。
五、核被告所為，係犯刑法第二百八十四條第一項前段之過失傷害罪。被告於肇事後
    ，在未為有偵查權限之機關或公務員發覺前，即向接獲報案前往現場處理之臺南
    市警察局交通隊警員自首，並接受裁判，業據證人即前往現場處理之前開交通隊
    警員乙○○於本院調查時結證屬實，核與自首要件相符，應依刑法第六十二條前
    段之規定減輕其刑。
六、原審以被告罪證明確，予以論罪科刑，固非無見，惟查（一）被告當時駕車之時
    速未超過四十公里，原判決認為係超過限速四十公里之五十至六十公里，尚有未
    洽。（二）原判決未認定告訴人之支線道車未暫停讓被告之幹線道車先行，違反
    道路交通安全規則第一百零二條第一項第二款之規定，且未於理由欄認定告訴人
    騎乘機車有過失責任，及未於量刑時審酌告訴人之過失責任，均有未當。（三）
    被告肇事後已自首，原判決未依規定減輕其刑，亦有未合。被告上訴辯稱其無過
    失責任，固無足取，惟原判決既有可議，應由本院將原判決撤銷。爰審酌被告之
    品行、過失之程度、告訴人所受之傷害及應負之過失責任，被告在肇事後，未能
    與告訴人達成民事上之和解等一切情狀，量處如主文所示之刑，並諭知易科罰金
    之折算標準。
據上論結，應依刑事訴訟法第三百六十九條第一項前段、第三百六十四條、第二百九
十九條第一項前段、刑法第二百八十四條第一項前段、第六十二條前段、修正後刑法
第四十一條、罰金罰鍰提高標準條例第一條前段，第二條，判決如主文。
本案經檢察官李傳來到庭執行職務。
中    華    民    國      九十      年      三      月      十五        日
                                  臺灣高等法院臺南分院刑事第二庭
                                      審判長法官  游    明    仁
                    法官  林    永    茂
                                            法官  陳    清    溪
右正本證明與原本無異。
不得上訴。
                                      法院書記官  嚴    巧    花
中    華    民    國      九十      年      三      月     十六         日
附錄法條：
中華民國刑法第二百八十四條第一項：因過失傷害人者，處六月以下有期徒刑、拘役
                                  或五百元以下罰金，致重傷者，處一年以下有
                                  期徒刑、拘役或五百元以下罰金。


司法院資訊處製作；財團法人民間司法改革基金會備份。
